臺灣臺北地方法院刑事裁定　　　　　　　94年度聲判字第33號
　　聲　請　人　乙○○
　　代　理　人　錢裕國律師
　　被　　　告　甲○○
上列聲請人因被告竊佔等案件，不服台灣高等法院檢察署檢察長
中華民國94年3月31日，94年度上聲議字第991號駁回聲請再議之
處分（原不起訴處分案號：台灣台北地方法院檢察署93年度偵字
第10464號），聲請交付審判，本院裁定如左：
    主  文
聲請駁回。
    理  由
一、按告訴人不服上級法院檢察署檢察長或檢察總長認再議為無
    理由而駁回之處分者，得於接受處分書後十日內委任律師提
    出理由狀，向該管第一審法院聲請交付審判。法院認為交付
    審判之聲請不合法或無理由者，應駁回之。此於刑事訴訟法
    第258條之1、第258條之3第2項前段，分別定有明文。
二、本件聲請人以被告犯竊佔及阻塞逃生通道罪，向台灣台北地
    方法院檢察署提出告訴，經該署檢察官偵查終結，以罪嫌不
    足為不起訴處分（93年度偵字第10464號），聲請人不服，
    聲請再議，嗣經台灣高等法院檢察署檢察長認再議聲請無理
    由，於民國94年3月31日以94年度上聲議字第991號駁回再議
    ，聲請人於同年4月8日向本院聲請交付審判，合先敘明。
三、聲請交付審判意旨略以：聲請人於民國75年間，將自己所有
    座落於台北市○○路○段320巷4號之房屋，出租予住於台北
    市○○路○段320巷2號3樓之隔壁鄰居即被告甲○○，而於85
    年收回系爭房屋自住時，始發現該屋之頂樓竟遭被告建造一
    幢連通被告所有隔壁大樓之違建，經聲請人屢次要求拆除並
    返還土地乃至聲請調解後，被告仍置之不理，並上鎖不讓聲
    請人進入，其後更因頂樓積水未清，造成聲請人系爭三樓房
    屋發生嚴重漏水情形。又被告於樓梯間設有柵門及柵欄，使
    聲請人之大門僅能半開，嚴重阻礙聲請人與其他住戶之通行
    及公共安全，俟聲請人向台北市政府消防舉報，被告亦僅將
    樓梯間柵門之鎖拆除，至於通往頂樓之安全門其仍上鎖不得
    進出，而有影響聲請人及其他住戶公共安全之虞。詎原不起
    訴處分竟僅以被告熟識之友人李瓊華之證詞，且未予聲請人
    與之對質及辯明之機會，即認定被告係繼受前手之加蓋，故
    並無竊佔之犯行。
四、按犯罪事實應依證據認定之，無證據不得推定其犯罪事實，
    刑事訴訟法第154條第2項定有明文；所謂認定犯罪事實之證
    據，係指足以認定被告確有犯罪行為之積極證據而言，該項
    證據自須適合於被告犯罪事實之認定，始得採為斷罪資料。
    是否可信，更應參酌各方面之情形，尤不能以推測理想之詞
    ，遽為判斷。又認定犯罪事實所憑之證據，雖不以直接證據
    為限，間接證據亦包括在內，然而無論直接或間接證據，其
    為訴訟上之證明，需於通常一般之人均不致有所懷疑，而得
    確信其為真實之程度者，始得據為有罪之認定，倘其證明尚
    未達到此一程度，而有合理之懷疑存在時，即無從為有罪之
    確信，最高法院29年上字第3105號、20年上字第958號、76
    年台上字第4986號判例意旨參照。
五、經查：
(一)就竊佔罪部分：
  被告主張台北市○○路○段320巷4號頂樓違建及樓梯間之柵欄
  均非其所建造，而係於69年間其以妻子楊寶蓮名義向李瓊華購
  買台北市○○路○段320巷2號3樓之房屋時即已存在。而據聲請
  人於93年2月18日之警訊筆錄陳稱：「被告甲○○於75年間向
  我承租台北市○○區○○路2段320巷4號3樓（原筆錄誤載為2
  號3樓）房子（未包括頂樓），每月租金新台幣5千元，直到85
  年間我向被告要回房屋自住時，始發現原本我所加蓋頂樓面積
  三分之二建物，遭被告擴建到頂樓全部均違建，而且被告自行
  打通該違建與其頂樓（台北市○○區○○路2段320巷2號相通
  ，…。」（偵查卷第24頁）；及證人李瓊華於93年8月6日之檢
  訊筆錄證稱：「（4號3樓的頂樓違建？）我於50幾年時買2號3
  樓的房子，並承租4號3樓的房子，而4號3樓上的頂樓違建是由
  我在58或59年時蓋的，當時我蓋時有徵求其他樓層屋主的同意
  。…（對門的樓梯間及柵欄和頂樓的鐵門？）也是58或59年就
  蓋了，因為我們作製藥廠怕原料被偷了，所以才會蓋上述的設
  備。」（偵查卷第75至76頁），則可推論被告承租系爭房屋時
  ，其頂樓確已有違建，縱如聲請人所前述被告有自行將該違建
  再予以擴建之行為，亦係承續現狀且為獲得允許所為，從而其
  情形，亦與竊佔之要件有間。
(二)就阻塞逃生通道罪部分：
  「行為之處罰，以行為時之法律有明文規者為限。」此於刑法
  第1條定有明文，而刑法第189條之2之阻塞逃生通道罪，則係
  於88年4月23日始為增訂，依聲請人所述，其於85年收回房屋
  時發現系爭房屋樓梯間有柵門柵欄阻礙其通行，則縱被告有搭
  建柵門柵欄，亦係於85年以前即阻塞逃生通道罪增訂前所為，
  故因其行為時刑法尚無明文對之處罰，自不能對被告以阻塞逃
  生通道罪相繩。且被告於聲請人提出告訴後，已將樓梯間之鐵
  門拆除，以改善現場及頂樓之逃生路線，此有被告所陳報之照
  片十幀附卷可稽，亦足認被告並無阻塞逃生通道之故意，其自
  不成立阻塞逃生通道罪。
(三)綜上所述，聲請人告訴被告犯有竊佔之罪嫌，經檢察官偵查後
  認被告罪嫌不足，而予以不起訴處分，聲請人提起再議，經高
  檢署對於再議之聲請，詳序理由逐一指駁，本院認前開處分書
  認事用法核並無不當。聲請人猶執陳詞指摘駁回再議聲請之處
  分不當，聲請交付審判，顯無理由，應予駁回。
六、據上論斷，應依刑事訴訟法第258條之3第2項前段，裁定如
    主文。
中　　華　　民　　國　　94　　年　　5 　　月　　20　　日
             　　 刑事第二庭    審判長法　官　吳孟良
                                　　　法　官　劉秀君
                                　　　法　官　蘇嘉豐
以上正本證明與原本無異。
不得抗告。
                                      書記官　蘇靜紅
中　　華　　民　　國　　94　　年　　5 　　月　　20　　日
